臺灣臺北地方法院民事判決　　　　　　 99年度勞訴字第296號
原　　　告　徐慶忠
訴訟代理人　林孜瑜律師
被　　　告　萬安保全股份有限公司
法定代理人　盧振華
訴訟代理人　羅志亮
上列當事人間請求確認僱傭關係等事件，本院於民國100年3月21
日言詞辯論終結，判決如下：
    主  文
原告之訴及假執行之聲請均駁回。
訴訟費用由原告負擔。
    事實及理由
甲、程序方面：
    按確認法律關係之訴，非原告有即受確認判決之法律上利益
    者，不得提起之，民事訴訟法第247條第1項前段定有明文。
    所謂即受確認判決之法律上利益，係指因法律關係之存在與
    否不明確，致原告主觀上認為其在法律上之地位有不安之狀
    態存在，且此種不安之狀態，能以確認判決將之除去者而言
    ，最高法院52年臺上字第1240號判例足資參照。查本件原告
    主張其與被告間僱傭關係存在，然為被告所否認，堪認兩造
    間僱傭關係存否並不明確，致原告在私法上之地位有受侵害
    之不安狀態存在，且此不安狀態得以確認判決除去之，故原
    告起訴請求確認僱傭關係存在，有即受確認判決之法律上利
    益，先予敘明。
乙、實體方面：
一、原告主張：
（一）原告徐慶忠自民國94年4月1日起，受僱於被告萬安保全股
      份有限公司，擔任督察一職，而被告經常以工作缺失為由
      ，剋扣原告薪資。於99年 4月19日，原告所督察之家樂福
      三民店，因警衛未發現該公司總經理前來巡視，而未告知
      業主，導致該店與被告終止契約關係。被告因而遷怒原告
      ，在未經原告同意下，將原告調為機動保全，且改為約聘
      人員。被告復於同年5月11日，發文原告接任雅典王朝B區
      總幹事一職，而於交接當日，被告公司主管徐智勇竟又口
      頭將原告調為機動組長，且於同月14日、17日將原告出勤
      卡片拿走，不讓原告打卡，最後於同月19日片面以原告違
      反勞動基準法第12條第1項第4款違反勞動契約或工作規則
      情節重大為由，違法終止兩造間之僱傭契約。
（二）對被告抗辯之主張：有關被告抗辯原告自97年10月15日起
      ，假冒「許來發」名義，受僱於被告公司，而詐領被告薪
      資云云。因原告並無權聘用訴外人許來發及製作薪資表，
      許來發雖於97年10月15日前來面試，經原告將許來發帶至
      日成新世紀才子區認識環境，並由該社區總幹事即訴外人
      林泰慶同意後，將許來發人事資料彙整上呈被告，惟實際
      上聘用許來發係被告而非原告；又原告僅負責彙整統計員
      工工作時數，填載於被告公司要求之薪資明細報表，再由
      被告公司管理部門、財務部門確認審核，故原告並無製作
      不實薪資明細表。至被告雖辯稱原告於97年12月、98年1
      月，假冒「許來發」名義，詐領薪資云云。然97年12月間
      ，原告已非日成新世紀才子區駐點督察，惟因新任駐點督
      察即訴外人賴聖賢工作量無法負荷，因而始委託原告幫忙
      統計97年12月至98年 1月之員工工作時數。又被告公司因
      日成新世紀才子社區之清潔員工人數不足，於97年12月間
      雇用印尼籍勞工即訴外人Lina及Mila在上開地點擔任清潔
      工，待月底統計清潔工工作時數時，經被告公司管理部同
      仁即訴外人李亞純表示僱用外勞並非合法，須以他人名義
      始能請領薪資，經徵得李亞純同意後，始以許來發名義領
      取外勞薪資，故原告並無偽造文書或詐領薪資之行為。
（三）據此，被告顯然違反勞動基準法規定，爰依雙方僱傭契約
      及民法第 487條起訴，並聲明：（一）確認兩造僱傭關係
      存在；（二）被告應自99年 5月19日非法解雇日起至原告
      復職日止，按月每月10日給付原告新臺幣（下同）3萬
      4500元；（三）請准原告供擔保後假執行。
二、被告抗辯略以：
（一）被告自94年4月1日起，僱用原告擔任督察一職，且於97年
      1月1日起，派任其擔任日成新世紀才子區，期間至98年2
      月15日止，始由賴聖賢接任。原告其工作內容為應徵警衛
      、考核僱用、排班站班、督導執勤、核算薪資等工作。而
      關於人員任用，須先由原告面試、請應徵者至現場見習，
      經確認錄取後，由原告填寫現場人員異動總表，正式上班
      後，核算人員上班時數及應領薪資，於向公司簽領薪資後
      ，再至現場發放薪資，員工離職時，則須經其核准在員工
      離職申請書上蓋章。詎被告於99年 4月間，發現原告短報
      警衛在家樂福公司站班時數 389小時，計短報公司應獲薪
      資 5萬3846元，造成被告與家樂福間之爭執。而家樂福又
      於同月12日，以原告工作及管理不佳，來文終止雙方合約
      。是原告顯然無法符合現職工作要求，被告因而於同年5
      月3日將其調離督察職務。
（二）又被告於99年5月5日接獲國稅局來電要求被告說明是否有
      假報薪資之情事。經被告調查後發現，許來發曾於97年10
      月15日，至原告時任督察之日成新世紀才子區應徵清潔人
      員，原告於翌日雇用許來發後，竟未向公司申報新進人員
      異動，許來發亦因故未到職，惟原告竟於97年12月、98年
       1月，以「許來發」名義，向被告公司詐領薪資，該案並
      經被告提出告訴。而兩造間之僱傭契約，乃以當事人間信
      賴為基礎，原告為被告公司督察，負責應徵、雇用人員、
      核發薪資，詎竟違背其職務，冒用「許來發」名義偽造文
      書詐領薪資，使公司受有損害，是其違反勞動契約之情節
      自屬重大，據此依勞動基準法第12條第1項第4款規定，以
      原告違反勞動契約或工作規則情節重大為由，於99年 5月
      19日終止雙方勞動契約，是被告所為自屬適法。
（三）聲明：1.原告之訴及假執行之聲請均駁回；2.訴訟費用由
      原告負擔；3.如受不利之判決，願供擔保請准宣告免假執
      行。
三、兩造不爭執之事項：
（一）原告自94年4月1日起，受僱於被告，擔任督察一職。
（二）原告以「許來發」名義，向被告請領97年12月及98年 1月
      「許來發」在日成新世紀才子區工作之工資，惟「許來發
      」實際並未工作。
（三）被告於99年5月19日，依勞動基準法第12條第1項第 4款規
      定，以原告違反勞動契約或工作規則情節重大為由，終止
      雙方勞動契約。
四、得心證之理由：
    上開兩造所不爭執之事實，有原告提出之薪資明細表、被告
    寄發原告之終止僱傭契約存證信函等附卷為證（本院卷，頁
    5 至12、頁29至32），並為兩造所不爭執，堪信真實。原告
    於本件訴訟進行中，表示關於其身分由正職改為約聘及剋扣
    工資等節，並非本攻擊方法（本院99年10月27日言詞辯論筆
    錄，本院卷，頁41），所主張者僅為：其以「許來發」名義
    領取外勞薪資為被告所明知，是其並無違反勞動契約或工作
    規則，故被告係為違法終止兩造僱傭關係。被告則以前揭情
    詞資為抗辯，本件兩造爭點厥為：被告對於以「許來發」名
    義領取外勞薪資是否知情？原告有無違反勞動基準法第12條
    第1項規定違反勞動契約或工作規則情節重大之情事？
（一）按勞工有違反勞動契約或工作規則，情節重大者，雇主得
      不經預告終止契約，勞動基準法第12條第1項第4款定有明
      文。工作規則雖得就勞工違反勞動契約或工作規則之情形
      為懲處規定，但雇主因勞工違反勞動契約或工作規則，不
      經預告而終止勞動契約者，仍應受勞動基準法第12條第1
      項第 4款規定之限制，亦即以其情節重大為必要，不得僅
      以懲處結果為終止契約之依據。又該條款所稱之「情節重
      大」，係指因該事由導致勞動關係進行受到干擾，而有賦
      予雇主立即終止勞動契約關係權利之必要，且受僱人亦無
      法期待雇主於解僱後給付其資遣費而言，必以勞工違反勞
      動契約或工作規則之具體事項，客觀上已難期待雇主採用
      解僱以外之懲處手段而繼續其僱傭關係，且雇主所為之懲
      戒性解僱與勞工之違規行為在程度上核屬相當者，始足稱
      之。（最高法院97年臺上字第825號判決參照）
（二）又按當事人主張有利於己之事實者，就其事實有舉證之責
      任，民事訴訟法第 277條前段定有明文。本件原告主張其
      以「許來發」名義領取外勞薪資為被告所明知之有利於原
      告事實，自應由原告負舉證責任。經查：
    1.許來發確實於97年10月15日接受原告面試，並填具約聘人
      員（履歷）應徵表，且於翌日簽立萬安保全股份有限公司
      約聘員工約定同意書，應徵日成新世紀才子區之清潔員，
      有該應徵表、約定同意書附卷可稽（本院卷，頁47、48）
      ，而許來發於97年10月16日前來見習後，即未繼續工作，
      原告因而未將許來發到職之情事，填寫於現場人員異動總
      表，通知被告公司人員異動，亦有公設貴重、客供、共用
      裝備保管交接單、被告公司97年度現場人員異動總表可按
      （本院99年度司北勞調字第94號卷，頁49、本院卷頁249
      至257）。依原告所製作之97年12月份及98年1月份薪資明
      細報表，乃填載「日成清潔、清潔員、許來發、23日」、
      「日成才子、清潔員、許來發、13日」，以表示「許來發
      」於該段期間，在日成新世紀才子區擔任清潔工作，各計
      23 日、13日等情，有該薪資明細表影本在卷可證（本院
      卷，頁198、199），被告遂據以製作97年12月份及98年1
      月份薪資領取簽收單，發放予許來發97年12月份薪資 1萬
      9011元及98年1月份薪資1萬元，該薪資並由原告先予蓋章
      具領，再由「許來發」於「現場人員簽收」欄簽領等情，
      亦有被告提出之薪資領取簽收單在卷可憑（本院卷，頁54
      、56）。
    2.惟據許來發所書立之99年 5月12日切結書所載，許來發並
      未簽領上開97年12月及98年 1月之薪資（本院99年度司北
      勞調字第94號卷、頁46），原告雖坦承上開薪資確非許來
      發所領取，然其以「許來發」名義領取薪資雖未經許來發
      同意，但係經被告准許，並主張當時日成新世紀才子區之
      督導為賴聖賢，伊僅係接受賴聖賢委託幫忙統計97年12月
      至98年 1月之員工工作時數云云，並提出賴聖賢所出具之
      聲明書為證。然查，依被告提出之98年 2月21日萬安大台
      北管字第980201號函，賴聖賢係於98年 2月15日始正式接
      任原告職務（本院卷，頁 197），且經核對97年12月至98
      年8月薪資明細報表，確實自98年2月後始由賴聖賢負責製
      表（本院卷，頁198至206），因而原告主張伊當時並非日
      成新世紀才子區督察，僅協助新任督察賴聖云云，難謂與
      事實相符。再者，經訊之賴聖賢雖證述「（公司可以僱用
      外勞？）原則上不行，但是如果真的找不到人就僱用，請
      原告找人頭報薪資」、「（這些有請示過公司的同意？）
      都有請示過，因為我們沒有決定權」等語（本院99年12月
      23日筆錄，本院卷，頁48至54），而與原告主張被告知悉
      雇用外勞一節相符，然就本件是否有請示過被告，賴聖賢
      竟又證述「（就此件有無請示過公司僱用外勞？）我沒有
      印象」；又經訊問許來發任職時間及何時聘用外勞，賴聖
      賢竟又證陳「（許來發12月上幾天班？）23天」、「（確
      實都有來上班？）對，因為他是現場打卡，要看打卡紀錄
      」、「（97年12月與98年1月現場有聘僱外勞？）1月中以
      後有」、「（為何確定是1月中以後？）1月中好像有去督
      導有看到 2個外勞上班」、「（外勞以許來發名義申報就
      是98年 1月中以後的事情？）應該是這樣」（同上筆錄）
      ，亦與兩造陳述及卷附資料完全不相符，是證人賴聖賢所
      述，僅就原告所欲證明之「被告同意聘僱外勞、並知悉原
      告找人頭報薪資」一節，與原告主張相符外，其餘內容顯
      與事實不符，因而自難認定其所述為真。
    3.又經訊之證人林秉忠雖證述：伊臺北市○○街華南花園別
      墅擔任行政組長，被告公司知悉伊聘僱外勞擔任清潔人員
      ，Mila、Lina均係透過伊而至日成新世紀才子區工作等語
      （本院99年3月21日言詞辯論筆錄，本院卷，頁263至266
      ），然亦證述「（公司知道你們聘僱外勞？）有講過，我
      有跟徐慶忠報告過」、「（你有直接與公司報呈？）沒有
      」等節（同上筆錄），是縱日成新世紀才子區曾聘僱外勞
      Mila、Lina擔任清潔人員一節屬實，尚難認業經被告同意
      ，遑論以「許來發」名義請取薪資。再林秉忠雖另證述以
      「許來發」名義發給Lina之薪資，係伊經手，因Lina到社
      區找我，原告來發錢，且許來發之員工離職申請書係透過
      伊交給原告，並證述「當時外勞因為不具有正式身分在台
      灣工作，他們用人頭報給公司領薪水，薪水是發給人頭，
      但是提供勞務是外勞，他們要離職，外勞需要拿人頭簽字
      ，公司才會核發最後一筆薪水，此張是Lina在日成才子已
      經離職，因為他與Mila是朋友，請我轉交給原告」云云（
      同上筆錄）。然查，有關發放薪資一節，原告與Lina 均
      在日成新世紀才子區工作，證人則在華南花園別墅工作，
      Lina既然已為原告所聘僱，發放薪資時何須捨近求遠，先
      交付林秉忠再轉交Lina，此節顯不合於常情；又日成新世
      紀才子區清潔員之職務係原告主動向林秉忠透露，林秉忠
      始詢問Mila，再由Mila、Lina接續任職，原告並主動以之
      前來應徵之「許來發」名義領取薪資，則實際從事清潔工
      作之Mila、Lina如何知悉薪資領取名義人為「許來發」，
      甚取得「許來發」簽具之員工離職申請書？況依林秉忠前
      開證述，Lina既已離職，衡理豈有再轉交「許來發」之員
      工離職申請書與林秉忠之可能及必要？是林秉忠前開證述
      ，既無法證明被告同意聘僱外勞，並進而以「許來發」名
      義領取薪資，且就原告曾透過伊發放薪資與Lina，以及
      Lina離職後，透過林秉忠轉交「許來發」員工離職申請書
      等節，亦與常情不符，是其證述，亦難遽為採信。
    4.有關原告主張被告同意聘僱外勞，並進而以「許來發」名
      義領取薪資等情，原告並無法舉證證明，已如上述，參以
      訊之證人李亞純復證述「（97年12月原告有無以外勞Lina
      身分報薪水？）沒有」、「（原告有無說過找不到清潔工
      所以請外勞來工作？）沒有」、「（公司是否可以聘僱外
      勞？）不行」等語（本院99年12月13日言詞辯論筆錄，同
      上卷），佐之原告明知許來發並未實際任職，竟於98年1
      月 2日、同月12日填報「許來發」人員異動資料（本院卷
      ，頁257），並提出「許來發」之98年1月12日員工離職申
      請書等節，因而原告主張被告知悉其聘僱外勞，並同意以
      「許來發」名義領取薪資等情，難謂與事實相符，殊無可
      採。
（三）按在勞動契約關係中，勞僱雙方之權利義務，並不全以勞
      動基準法第70條訂定之工作規則為必要，此觀勞動基準法
      第12條第1項第3款，將違反勞動契約情節重大者及違反工
      作規則情節重大者併列為得不經預告終止契約之情形甚明
      。本件原告既受僱被告公司之擔任督察，負責派駐地點員
      工薪資統計、請領，自應誠實執行職務，此亦為該勞動契
      約之內涵。而原告既無法舉證證明被告明知以「許來發」
      名義領取外勞薪資，已如上述，且其所提98年 1月之「出
      日成才子公設貴重、客供、共用裝備保管交接單」之承接
      人欄所簽具之「許來發」、97年12月份、98年 1月份薪資
      領取簽收單上之「許來發」，係屬偽造，原告所具領系爭
      薪資，亦無法證明已悉數交付實際工作之人，因而原告行
      為將造成被告無法管控公司員工之正確性，亦無法確悉薪
      資發放對象，被告公司更有違法之虞，則縱聘僱外勞屬實
      ，原告行為仍屬違反勞動契約情節重大，因而客觀上已難
      期待雇主採用解僱以外之懲處手段而繼續其僱傭關係，且
      雇主所為之懲戒性解僱與勞工之違規行為在程度上核屬相
      當，故被告以勞動基準法第12條第1項第4款規定終止兩造
      勞動契約，自屬有據，而堪認定。
五、兩造僱傭契約被告既於99年 5月18日合法終止，則原告本於
    雙方僱傭契約及民法第 487條起訴主張確認雙方僱傭關係及
    被告應自99年 5月19日非法解雇日起至原告復職日止，按月
    每月10日給付原告 3萬4500元為無理由，應予駁回。原告之
    訴既無理由，其假執行之聲請自亦失所附麗，應併予以駁回
    。
六、兩造其餘主張陳述及所提之證據，經本院審酌後，認均不足
    以影響本判決之結果，均毋庸再予論述，附此敘明。
七、據上論結，原告之訴為無理由，依民事訴訟法第78條，判決
    如主文。
中    華    民    國    100  年     3    月     31    日
                          勞工法庭    法  官  曾益盛
以上正本係照原本作成。
如對本判決上訴，須於判決送達後20日內向本院提出上訴狀。如
委任律師提起上訴者，應一併繳納上訴審裁判費。
中    華    民    國    100  年     3    月     31    日
                                      書記官  蔡月女